【裁判字號】    97,訴,173
【裁判日期】    970326
【裁判案由】    違反毒品危害防制條例
【裁判全文】
臺灣新竹地方法院刑事判決               97年度訴字第173號
    公  訴  人  臺灣新竹地方法院檢察署檢察官
    被      告  甲○○
上列被告因違反毒品危害防制條例案件，經檢察官提起公訴（96
年度毒偵字第1806號、97年度毒偵字第113、157號），及移送併
案審理（97年度毒偵字第487號），本院依簡式審判程序判決如
下：
    主  文
甲○○犯如附表各編號所示之罪，主文及刑度各如附表各編號所
示。應執行有期徒刑壹年拾月。扣案之海洛因（淨重零點貳公
克）沒收銷燬，另扣案之包裝袋壹個、注射針筒壹支均沒收。
    事  實
一、甲○○前於民國95年間，因竊盜案件，經本院竹東簡易庭
    於96年3月9日以95年度竹東簡字第161號判處有期徒刑4月確
    定，嗣於96年7月26日以96年度聲減字第507號裁定減刑為有
    期徒刑2月確定。又於95年間，因違反毒品危害防制條例
    案件，經本院於95年7月3日以95年度訴字第417號判處有期
    徒刑9月確定。再於95年間，因竊盜案件，經本院竹東簡易
    庭於95年5月29日以95年度竹東簡字第89號判處有期徒刑3月
    確定。上開2案件，經本院以95年度聲字第971號裁定應執行
    有期徒刑11月確定。上開、案件接續執行，並於96年8
    月29日執行完畢。
二、甲○○(1)前於89年間，因施用毒品案件，經本院以89年度毒
    聲字第1381號裁定送觀察、勒戒後，認有繼續施用毒品傾向
    ，再經本院以89年度毒聲字第1716號裁定施予強制戒治，嗣
    因停止戒治而出所、付保護管束，迄至90年6月22日保護管
    束期滿視為強制戒治執行完畢。(2)又於強制戒治執行完畢後
    5年內，即自92年11月間起至93年9月30日止，因施用第一、
    二級毒品案件，經本院以94年度訴字第381號分別判處有期
    徒刑1年、8月，嗣經臺灣高等法院於97年1月4日以96年度訴
    字第3495號判處有期徒刑6月、4月確定。(3)再於強制戒治執
    行完畢後5年內，即自94年11月中旬某日不詳時點起至95年1
    月26日13時止，因施用第一級毒品案件，經本院於95年7月3
    日以95年度訴字第417號判處有期徒刑9月確定。
三、甲○○仍不知悔改，另基於施用第一級毒品海洛因之犯意，
    分別為下列行為：
（一）甲○○於96年11月14日某時，在新竹縣竹東鎮○○路37巷
      5號之住處內，將海洛因摻入香煙點火吸食之方式，施用
      第一級毒品海洛因1次。嗣為警於96年11月14日下午6時10
      分許，因調驗毒品人口而採集甲○○尿液檢驗結果，呈嗎
      啡之陽性反應，始查悉上情。
（二）甲○○於96年11月27日上午11時許，在上開住處內，以注
      射針筒將海洛因注射入體內之方式，施用第一級毒品海洛
      因1次。嗣為警於96年11月27日中午12時45分許，在新竹
      縣竹東鎮○○街37巷5號之住處查獲，並扣得甲○○所有
      之海洛因1包（合計淨重0.23公克、空包裝重1.07公克）
      ；供施用海洛因所用之注射針筒1支。
（三）甲○○於96年12月5日某時，亦在上開住處內，將海洛因
      摻入香煙點火吸食之方式，施用第一級毒品海洛因1次。
      嗣為警於96年12月5日下午3時45分許，在新竹縣竹東鎮○
      ○街93號遭另案逮捕，經甲○○同意採集尿液檢驗結果，
      呈嗎啡之陽性反應，始查悉上情。
四、案經新竹縣政府警察局竹東分局報請臺灣新竹地方法院檢察
    署檢察官偵查起訴。
    理  由
甲、程序部分：
    本件被告甲○○所犯施用毒品罪，係非死刑、無期徒刑、最
    輕本刑為3年以上有期徒刑之罪，被告於本院準備程序進行
    中，就被訴事實為有罪之陳述，經本院合議庭認合於刑事訴
    訟法第273條之1第1項之規定，裁定進行簡式審判程序，合
    先敘明。
乙、實體部分：
一、訊據被告甲○○對於事實三所載犯罪事實，於本院準備程序
    、審理中均自白認罪，下列證據可資佐證：
（一）被告於96年11月14日為警查獲所採集之尿液（代號為：17
      8），經送詮昕科技股份有限公司檢驗結果，呈海洛因經
      人體代謝後之嗎啡陽性反應，此有真實姓名代號對照表、
      詮昕科技股份有限公司於96年11月26日出具之濫用藥物尿
      液檢驗報告附卷可稽（見毒偵字第113號偵查卷第8、9頁
      ）。是認被告上開自白內容應與事實相符，其施用第一級
      毒品海洛因犯行，堪予認定。
（二）被告於96年11月27日為警查獲所採集之尿液（代號為：18
      6），經送詮昕科技股份有限公司檢驗結果，呈海洛因經
      人體代謝後之嗎啡陽性反應，此有真實姓名代號對照表、
      詮昕科技股份有限公司於96年12月7日出具之濫用藥物尿
      液檢驗報告附卷可稽（見毒偵字第1806號偵查卷第38、39
      頁）。又為警查扣之白粉1包，經送法務部調查局檢驗結
      果，確係第一級毒品海洛因合計淨重0.23公克、空包裝重
      1.07公克之事實，有該局於97年1月1日出具之調科壹字第
      09623085570號鑑定書在卷足憑（見毒偵字第1806號偵查
      卷第45頁）。是認被告上開自白內容應與事實相符，其施
      用第一級毒品海洛因犯行，堪予認定。
（三）被告於96年12月5日為警查獲所採集之尿液（代號為：188
      ），經送詮昕科技股份有限公司檢驗結果，呈海洛因經人
      體代謝後之嗎啡陽性反應，此有真實姓名代號對照表、詮
      昕科技股份有限公司於96年12月13日出具之濫用藥物尿液
      檢驗報告附卷可稽（見毒偵字第157號偵查卷第2、3頁）
      。是認被告上開自白內容應與事實相符，其施用第一級毒
      品海洛因犯行，堪予認定。
二、按(一)施用第一、二級毒品為犯罪行為，毒品危害防制條例第
    10條定有處罰明文。故施用第一、二級毒品者，依前揭規定
    本應科以刑罰。惟基於刑事政策，對合於一定條件之施用者
    ，則依同條例第20條、第23條之規定，施以觀察、勒戒及強
    制戒治之保安處分。(二)毒品危害防制條例於民國92年7月9日
    修正公布，自93年1月9日施行，其中第20條、第23條將施用
    毒品之刑事處遇程序，區分為「初犯」及「5年內再犯」、
    「5年後再犯」。依其立法理由之說明：「初犯」，經觀察
    、勒戒或強制戒治後，應為不起訴處分或不付審理之裁定；
    經觀察、勒戒或強制戒治執行完畢釋放後，「5年內再犯」
    者，因其再犯率甚高，原實施之觀察、勒戒及強制戒治既已
    無法收其實效，爰依法追訴或裁定交付審理。至於經觀察、
    勒戒或強制戒治執行完畢釋放後，「5年後再犯」者，前所
    實施之觀察、勒戒或強制戒治已足以遮斷其施用毒品之毒癮
    ，為期自新及協助其斷除毒癮，仍適用「初犯」規定，先經
    觀察、勒戒或強制戒治之程序。從而依修正後之規定，僅限
    於「初犯」及「5年後再犯」二種情形，始應先經觀察、勒
    戒或強制戒治程序。倘被告於5年內已再犯，經依法追訴處
    罰，縱其第3次（或第3次以上）再度施用毒品之時間，在初
    犯經觀察、勒戒或強制戒治執行完畢釋放5年以後，已不合
    於「5年後再犯」之規定，且因已於「5年內再犯」，顯見其
    再犯率甚高，原實施觀察、勒戒或強制戒治，已無法收其實
    效，即應依該條例第10條處罰（最高法院95年度第7次刑事
    庭會議決議參照）。準此，茍被告其施用毒品之犯行，前經
    觀察、勒戒或強制戒治執行完畢後，5年內曾因再施用毒品
    之行為，而經法院判處刑罰之處遇程序確定者，縱其係於觀
    察、勒戒或強制戒治執行完畢5年後再為本案施用毒品，應
    認屬「再犯」之範疇，直接適用刑罰處遇之程序。經查，被
    告(1)前於89年間，因施用毒品案件，經本院以89年度毒聲字
    第1381號裁定送觀察、勒戒後，認有繼續施用毒品傾向，再
    經本院以89年度毒聲字第1716號裁定施予強制戒治，嗣因停
    止戒治而出所、付保護管束，迄至90年6月22日保護管束期
    滿視為強制戒治執行完畢。(2)又於強制戒治執行完畢後5年
    內，即自92年11月間起至93年9月30日止，因施用第一、二
    級毒品案件，經本院以94年度訴字第381號分別判處有期徒
    刑1年、8月，嗣經臺灣高等法院於97年1月4日以96年度訴字
    第3495號判處有期徒刑6月、4月確定。(3)再於強制戒治執行
    完畢後5年內，即自94年11月中旬某日不詳時點起至95年1月
    26日13時止，因施用第一級毒品案件，經本院於95年7月3日
    以95年度訴字第417號判處有期徒刑9月確定等情，有臺灣高
    等法院被告前案紀錄表、在監在押全國紀錄表在卷可按，被
    告既於90年6月22日強制戒治執行完畢而釋放後之5年內再犯
    上開(2)、(3)所示之施用毒品案件，是其於強制戒治執行完畢
    而釋放後之5年後再犯本案施用第一、二級毒品犯行，徵諸
    前開最高法院95年度第7次刑事庭會議決議意旨，自應依法
    予以論罪科刑。
三、論罪科刑
（一）核被告甲○○所為，係犯3次毒品危害防制條例第10條第1
      項之施用第一級毒品罪。其持有第一級毒品海洛因之低度
      行為，為施用第一級毒品海洛因之高度行為所吸收，不另
      論罪。
（二）被告所犯之3次施用第一級毒品罪，犯意各別，行為互殊
      ，應予分論併罰。
（三）被告有事實一所載之前案紀錄，並於96年8月29日執行完
      畢等情，有臺灣高等法院被告前案紀錄表、臺灣新竹地方
      法院檢察署刑案資料查註紀錄表附卷可佐，被告前受有期
      徒刑之執行完畢後，其於5年以內故意再犯本件有期徒刑
      以上之3罪，皆為累犯，應依刑法第47條第1項之規定，分
      別加重其刑。
（四）移送併案之被告於96年12月5日施用海洛因犯行，核與本
      案論科之施用海洛因犯行之施用時間、地點均相同，為事
      實上單純一罪關係，併此敘明。
（五）爰審酌被告無視法令之禁止，前已因施用毒品案件，經裁
      定觀察勒戒、強制戒治後，仍施用足以導致精神障礙及生
      命危險之成癮性毒品，顯無悔改之意，兼以施用毒品所生
      危害以自戕健康為主，及其犯後坦承犯行等一切情狀，分
      別量處如主文所示之刑，並定其應執行之刑。
四、沒收
（一）扣案之海洛因（合計淨重0.23公克），核屬毒品危害防制
      條例所定之第一級毒品，應依毒品危害防制條例第18條第
      1項前段之規定，併予宣告沒收銷燬。
（二）另扣案之包裝袋1個、注射針筒1支，均為被告所有、供其
      施用海洛因所用之物，業據被告於本院供承在卷，依刑法
      第38條第1項第2款之規定，併予宣告沒收。
五、據上論斷，應依刑事訴訟法第273條之1第1項、299條第1項
    前段，毒品危害防制條例第10條第1項、第18條第1項前段，
    刑法第11條、第51條第5款、第47條第1項、第38條第1項第2
    款，判決如主文。
本案經檢察官魏廷勳到庭執行職務。
中    華    民    國    97    年    3     月    26    日
                          刑事第三庭法    官    黃美文
以上正本證明與原本無異。
如不服本判決應於收受本判決後10日內向本院提出上訴書狀，其
未敘述上訴理由者，並得於提起上訴後10日內向本院補提理由書
狀 (均須按他造當事人之人數附繕本)「切勿逕送上級法院」。
中    華    民    國    97    年    3     月    26    日
                                    書 記 官    陳怡芳
附錄本案論罪科刑法條全文：
毒品危害防制條例第10條第1項：
施用第一級毒品者，處6月以上5年以下有期徒刑。
附表：
┌──┬──────┬─────────────────┐
│編號│事        實│主    文    及    刑    度        │
├──┼──────┼─────────────────┤
│  1 │事實三（一）│甲○○施用第一級毒品，累犯，處有期│
│    │部分        │徒刑玖月。                        │
├──┼──────┼─────────────────┤
│  2 │事實三（二）│甲○○施用第一級毒品，累犯，處有期│
│    │部分        │徒刑玖月。扣案之海洛因（淨重零點貳│
│    │            │公克）沒收銷燬，另扣案之包裝袋壹│
│    │            │個、注射針筒壹支沒收。            │
├──┼──────┼─────────────────┤
│  3 │事實三（三）│甲○○施用第一級毒品，累犯，處有期│
│    │部分        │徒刑玖月。                        │
└──┴──────┴─────────────────┘


司法院資訊處製作；財團法人民間司法改革基金會備份。
